臺灣高雄地方法院民事判決
110年度雄小字第2520號
原      告  復興大廈管理委員會

法定代理人  廖淑美  
訴訟代理人  孫添吉  
            黃宗儒  
被      告  黃荐烜  
訴訟代理人  黃荐韻  
上列當事人間請求返還不當得利事件，本院於民國111年3月8日
言詞辯論終結，判決如下：
    主  文
被告應給付原告新臺幣捌萬伍仟伍佰元，及自民國一一Ｏ年五月
十一日起至清償日止，按週年利率百分之五計算之利息。
訴訟費用新臺幣壹仟元由被告負擔。
本判決第一項得假執行；但被告如以新臺幣捌萬伍仟伍佰元為原
告預供擔保後，得免為假執行。
    事實及理由
壹、程序部分：
　　按管理委員會有當事人能力，公寓大廈管理條例第38條第1
    項定有明文。又依公寓大廈管理條例第3條第9款規定，管委
    會係由區分所有權人選任住戶若干人為管理委員所設立之組
    織，旨在執行「區分所有權人會議決議事項」及「公寓大廈
    管理維護事務」，於完成社團法人登記前，僅屬非法人團體
    ，固無實體法上完全之權利能力。然現今社會生活中，以管
    委會之名義為交易者比比皆是。於民事訴訟法已有第40條第
    3項：「非法人之團體，設有代表人或管理人者，有當事人
    能力」規定之外，公寓大廈管理條例更於第38條第1項明文
    規定：「管理委員會有當事人能力」，明文承認管委會具有
    成為訴訟上當事人之資格，得以其名義起訴或被訴，就與其
    執行職務相關之民事紛爭享有訴訟實施權（最高法院98年度
    台上字第790號判決意旨可參）。經查，本件原告主張被告
    違反復興大廈（下稱系爭大樓）停車場管理辦法，有不當占
    用停車場空間之情事，爰依法請求被告賠償，自屬執行系爭
    大樓管理、維護之事務，依前揭說明，原告就本件訴訟自有
    訴訟實施權能，而為適格之當事人。是被告辯稱原告僅受區
    分所有權人委託執行管理事務，不得以其名義提起本件訴訟
    ，自屬無據，合先敘明。
貳、實體部分：
一、原告主張：被告為高雄市○○區○○○路00○00○號建物（下稱系
    爭房屋）之所有權人，為系爭大樓之區分所有權人。被告於
    民國102年間向原告承租系爭大樓地下室編號7 號停車位（
    下稱系爭停車位），每月租金新臺幣（下同）1,500 元，詎
    被告自102 年起於系爭停車位前後空間輪流停放車牌號碼00
    0-0000、BEB-8350（重領前車牌號碼為000-0000）號自小客
    車（下合稱系爭車輛），擅自同意訴外人即被告之妻林秀盈
    共用系爭停車位，已違反系爭大樓停車場管理辦法（下稱系
    爭辦法）第19條停車位以一位一車為原則之約定，迭經原告
    催告改善，被告均置之不理。嗣原告於110年2 月間向高雄
    市政府工務局（下稱工務局）反應被告有前開不當使用停車
    位之情事，經工務局發函命被告改善，被告始無不當停放系
    爭車輛之情形。然被告於系爭停車位多年停放系爭車輛，享
    有使用停車位之利益，並無正當權源，自屬無法律上原因而
    受有相當於租金之利益，且不當占用系爭大樓停車場空間，
    致原告受有損害。是被告自應給付相當租金之不當得利或損
    害賠償予原告，而請求被告應給付原告85,500元（自105年5
    月起至110年1月止，共計57個月，每月以1,500元計算）。
    爰依民法第179 規定、第184條、185條規定提起本件訴訟等
    語，並聲明：被告應給付原告85,500元，及自起訴狀繕本送
    達翌日起至清償日止，按週年利率5％計算之利息。
二、被告則略以：系爭大樓停車場管理辦法未經區分所有權人審
    查、核定並公告實施，應屬無效力之文件，原告不得據此為
    請求依據。又原告所提照片，難以證明被告確有長期違規情
    事，原告請求長期之租金無理由等語，資為抗辯，並聲明：
    原告之訴駁回。
三、經查，被告為系爭大樓區分所有權人，並自102年起向原告
    承租系爭停車位，每月租金1,500 元。被告並同意林秀盈共
    用系爭停車位，而輪流停放系爭車輛。原告於110年2月間向
    工務局發函請求被告改善，並經被告收受工務局命改正之函
    文等情，有系爭房屋建物謄本、系爭大樓停車狀況調查表暨
    管理費收繳紀錄、原告寄發予被告之存證信函、原告110年2
    月2日110年管字第1100202001號函、工務局110年2月19日高
    市工務建字第11031091200號函、系爭停車位照片、系爭車
    輛車及暨異動資料等在卷可稽（見本院卷第17、19、23、25
    、29、91至95、123至133、161至167、451至459頁），且為
    兩造所不爭執，堪信為真實。
四、本院之判斷：
　　原告主張被告自102年間有不當使用系爭停車位等情，應給
    付原告85,500元等節，則為被告所否認，並以前詞置辯，是
    本院應審酌者厥為：（一）系爭車輛有無自102年間至110年
    2月，有輪流停放於系爭停車位及前後空間之情事？（二）
    原告請求被告給付85,500元，有無理由？資分述如下：
　　（一）系爭車輛自102年至110年2月間，有輪流停放於系爭
          停車位及前後空間之情事
　　經查，系爭車輛有輪流停放於系爭停車位及前後空間等情，
    業據原告提出系爭停車位之照片存卷可查（見本院卷第91至
    95頁）。而原告於110年2月向工務局發函後敦促被告改善不
    當使用系爭停車位乙節，亦有110年2月2日110年管字第1100
    202001號函、工務局110年2月19日高市工務建字第11031091
    200號函可佐（見本院卷第23、29頁），被告復不爭執於110
    年2月收受工務局函文後，即無多台車輛停放之情事（見本
    院卷第115頁），堪認系爭車輛有輪流停放於系爭停車位及
    其前後空間無訛。次查，證人即系爭大樓管理員陳啓祥證稱
    ：我自100年至108年擔任系爭大樓管理員，管理、巡視系爭
    大樓及地下停車場，到我離職前都有發現在停車位及前後空
    間停放兩台車的情形，我發現之違規情形如原告所提之照片
    （本院卷第27、91至95頁）所示等語；證人即系爭大樓管理
    員薛芳全證稱：我從108年擔任系爭大樓管理員迄今，我會
    負責巡視地下停車場，從我就職開始就發現7號停車位停放
    不只1台汽車，有前後併排的情形，就如同原告所提之照片
    （本院卷第27、91至95頁）所示等語（見本院卷第476至478
    頁）。又證人陳啓祥、薛芳全既實際負責、管理巡視系爭大
    樓地下停車場，就系爭大樓地下停車場之使用狀況應知之甚
    深，又證人陳啓祥、薛芳全並經具結作證，應無甘冒偽證罪
    之風險為不實陳述之理，是證人陳啓祥、薛芳全之證述應值
    採信，互核與原告主張大致相符，堪認系爭車輛確有自102
    年起至110年2月間輪流停放於系爭停車位及前後空間等情。
    被告辯稱原告僅提出少量照片，不足證明被告確有長期不當
    使用系爭停車位之情事，要屬無據。
　  （二）原告得請求被告給付85,500元
　　1.按因故意或過失，不法侵害他人之權利者，負損害賠償責
      任；數人共同不法侵害他人之權利者，連帶負損害賠償責
      任，民法第184條第1項前段、第185條第1項前段分別定有
      明文。又按無權占有他人土地，可能獲得相當於租金之利
      益為社會通常之觀念；另就他人之物為使用收益，而無正
      當之權源者，即屬不法侵害他人之權利，自應成立侵權行
      為，而負損害賠償之責任（最高法院61年台上字第1695號
      、79年度台上字第253號判決意旨可參）。
　　2.經查，系爭大樓地下室停車場管理辦法第9條規定：「車
      輛應定位停放，不得越線或侵占他人之停車位」；第19條
      規定：「本停車場車輛停放以一位一車為原則」，有系爭
      大樓地下室停車場管理辦法在卷足參（見本院卷第21頁）
      ，是依上開停車場管理辦法規定意旨，可認系爭大樓地下
      停車場之停車位空間，限以一車位停放一車，並須定位停
      放，不得任意停置於其他空間甚明。又系爭停車位之承租
      人僅為被告一人，其任意同意林秀盈共用系爭停車位，並
      與林秀盈輪流停放系車輛於系爭停車位及前後空間，而未
      由林秀盈向原告承租其餘停車位空間以停放車輛，自屬共
      同違反系爭大樓停車場管理辦法，而無正當權源占用系爭
      大樓地下停車場空間甚明，是揆諸首揭說明，被告與林秀
      盈自成立共同侵權行為，應連帶負損害賠償責任。又系爭
      停車位之租金為每月1,500元，以之為基準計算原告因地
      下停車場遭系爭車輛占用所受之損害金額，依前揭說明，
      應屬適當。是原告請求被告給付自105年5月起至110年1月
      止之損害金額85,500元（計算式：1,500×57=85,500），
      自屬有據。
　　3.被告雖辯稱系爭大樓地下停車場管理辦法未經區分所有權
      人審查、核定並公告，應屬無效等語。然查，系爭大樓地
      下停車場管理辦法業經系爭大樓102年5月25日區分所有權
      人會議決議通過，並於102年5月30日公告上開會議紀錄等
      情，有系爭大樓102年5月25日區分所有權人會議記錄暨開
      會簽到名冊存卷可佐（見本院卷第383至388頁），足認系
      爭大樓地下停車場管理辦法經系爭大樓區分權人多數決議
      通過，並經公告會議結果，其制定程序要難認有瑕疵。被
      告自身未參與上開區分所有權人會議（見本院卷第388頁
      ），亦未依會議決議公告結果探知、了解系爭大樓停車場
      管理辦法之內容，自非得卸責之理由，是被告所辯要難認
      為有理。
五、綜上所述，原告依民法第184 條、第185條規定，請求被告
    應給付原告85,500元及自起訴狀繕本送達翌日（即110 年5
    月11日）起至清償日止，按週年利率5 ％計算之利息，為有
    理由，應予准許。
六、本件係適用小額程序所為被告敗訴之判決，依民事訴訟法第
    436 條之20規定，法院應依職權宣告假執行。並由本院依民
    事訴訟法第392 條第2 項之規定，依職權宣告被告為原告預
    供擔保，得免為假執行。
七、本件事證已臻明確，兩造其餘攻擊防禦方法及所提證據，核
    與判決結果不生影響，爰不逐一論述，併此敘明。
八、訴訟費用負擔之依據：民事訴訟法第78條。本件訴訟費用額
    ，依職權確定如主文所示之金額。
中　　華　　民　　國　　111 　年　　3 　　月　　31　　日
                  高雄簡易庭　法　官  陳安信
以上正本係照原本作成。
如對本判決上訴，須於判決送達後20日內向本院提出上訴狀，並
須表明原判決所違背之法令及其具體內容與依訴訟資料可認為原
判決有違背法令之具體事實之上訴理由。（均須按他造當事人之
人數附繕本）。
民事訴訟法第436條之24第2項：對於本判決之上訴，非以違背法
令為理由，不得為之。　　　　　　　　　
中　　華　　民　　國　　111 　年　　3 　　月　　31　　日
　　　　　　　　　            書記官  蔡妮君